【裁判字號】    97,上易,1955
【裁判日期】    970919
【裁判案由】    傷害
【裁判全文】
臺灣高等法院刑事判決                97年度上易字第1955號
上  訴  人  臺灣士林地方法院檢察署檢察官
被      告  丁○○
                      號4樓
上列上訴人因被告傷害案件，不服臺灣士林地方法院96年度易字
第2063號，中華民國97年5月23日第一審判決（起訴案號：臺灣
士林地方法院檢察署96年度偵緝字第1014號），提起上訴，本院
判決如下：
    主  文
上訴駁回。
    理  由
一、公訴意旨略以：被告丁○○之母戊○○與乙○○在臺北市○○區○○路附近販賣玉蘭花發生糾紛，丁○○竟於民國96年
    2月21日13時許，在臺北市○○區○○路與大業路口，以手
    推打乙○○胸部，致乙○○受有左胸挫傷之傷害，因認被告
    涉犯刑法第277條第1項之傷害罪嫌等語。
二、有關後引之被告以外之人於審判外之陳述（包含書面陳述）
    ，雖屬傳聞證據，被告及檢察官均不爭執其證據能力（本院
    卷第22頁背面），且觀上開證據資料製作或取得之情況，尚
    無違法不當及證明力明顯過低之瑕疵，依刑事訴訟法第159
    條之5規定，均有證據能力，合予敘明。至於告訴人提出所
    謂錄音譯文，為審判外陳述，且如後述，本院勘驗錄音光碟
    時，不能辨認其中一方聲音，因此，該錄音譯文，難認有證
    據能力，併此敘明。
三、按犯罪事實，應依證據認定之，無證據不得認定犯罪事實，
    又不能證明被告犯罪者，應諭知無罪之判決，刑事訴訟法第
    154條第2項、第301條第1項分別定有明文。次按刑事訴訟法
    所謂認定犯罪事實之證據，係指足以認定被告確有犯罪行為
    之積極證據而言，該項證據自須適合於被告犯罪事實之認定
    ，始得採為斷罪資料。如未能發現相當證據，或證據不足以
    證明，自不能以推測或擬制之方法，以為裁判之基礎。又刑
    事訴訟上證明之資料，無論其為直接或間接之證據，均須達
    於一般之人均不致有所懷疑，而得確信其為真實之程度，始
    得據為有罪之認定，若其關於被告是否犯罪之證明未能達此
    程度，而有合理性懷疑之存在，致使無從形成有罪之確信，
    根據「罪證有疑，利於被告」之證據法則，即不得遽為不利
    於被告之認定（參最高法院29年上第3105號、40年臺上第86
    號、76年臺上第4986號等判例）。又告訴人之告訴，係以使
    被告受刑事訴追為目的，是其陳述是否與事實相符，仍應調
    查其他證據以資審認，最高法院52年臺上第1300號亦著有判
    例可為參照。
四、公訴人認被告涉有刑法第277條第1項之傷害罪嫌，無非係以
    告訴人乙○○指述、證人即同在該處販賣玉蘭花之丙○○○
    證述，乙○○之財團法人長庚（基隆）紀念醫院（下簡稱基
    隆長庚醫院）、行政院衛生署基隆醫院（下簡稱署立基隆醫
    院）之診斷證明書各1份及基隆長庚醫院函文及病歷摘要各1
    份等為據。訊據被告固坦承於上開時、地曾與告訴人乙○○
    發生爭執，並曾拍告訴人左肩，然堅決否認有何傷害犯行，
    辯稱：沒有毆打告訴人，僅用右手拍告訴人左肩等語。經查
    ：
（一）證人即告訴人乙○○於警詢稱：被告用右手掌推打我左胸
      ，造成我左胸挫傷，呼吸及講話胸口都會痛等語（偵字卷
      第24頁），於偵訊稱：當天被告用手推我胸部，並說『為
      什麼欺負我媽媽？』，我倒退好幾步等情（見偵卷第18頁
      ）；於原審稱：被告是用右手推我的左胸。沒有跌倒，但
      有退幾步。當時有受傷，很痛，麻麻的等語（原審卷第43
      至44頁），並提出診斷證明書為證。然觀諸診斷證明書
      所載日期係96年2月26日（偵字卷第12頁），係告訴人乙○○所指遭推打後之五日，衡情，倘果真受傷疼痛，當是
      即刻就醫，豈會遷延五日方就醫？是該診斷證明書與告訴
      人所指遭被告毆打間之關連性，即非無疑，上開基隆長
      庚醫院診斷證明書雖載：「左胸挫傷」等語，且證人乙○○於原審證稱：2月26日去就診時瘀青已經退了，變成紅
      紅的，很痛等語（原審卷第47頁）。然基隆長庚醫院函稱
      ：乙○○於96年2月26日至就診時為左胸疼痛，主訴被人
      打，身上並無明顯瘀青、破皮、紅腫情形等情（偵字卷第
      38頁），顯與證人乙○○證述不符，是告訴人指述，即有
      瑕疵，不能遽信。另觀諸乙○○病歷資料所載：乙○○主
      訴被人打左胸挫傷【left chest comtusion（hit by per
      son）】，主治醫師即懷疑肋骨骨折（R/O rib fracture,
      painful），但經X光照射後，檢出肋骨無骨折（Xno rib
      fracture）、胸部疼痛未發覺（chest pain /unspecifie
      d）等情（偵字卷第40頁），是經基隆長庚醫院醫師之診
      斷後，似未檢出告訴人乙○○之左胸受有何種傷勢，則診
      斷證明書載有「左胸挫傷」等情，無非係醫師因乙○○之
      主訴而為，實則檢驗結果，並無此傷勢，因此，尚難採為
      不利被告之認定。從而，告訴人所指，即乏依據，不能採
      信。
（二）證人乙○○於原審證稱：基隆長庚醫院有開藥，但吃了沒
      效果後，所以才去署立基隆醫院繼續就診等語（原審卷第
      48頁）。然觀諸署立基隆醫院之驗傷診斷書所載：診斷日
      期為96年3月14日，「右側肋膈角度維持鈍化」（偵字卷
      第7頁）。距告訴人指述遭被告推打之日已達3星期，且基
      隆醫院函稱：該右側肋膈角度維持鈍化為所得影像的描述
      用語，非病名與臨床症狀之描述等情（原審卷第66頁）。
      則乙○○之署立基隆醫院診斷證明書，與其所指述遭被告
      推打其左胸部之傷勢，顯無關連，不能採為不利被告之證
      據。
（三）告訴人指稱：被告跟1個男子（按：即被告友人甲○○）
      過來要抓我，被告告訴那個男子說『快點就是他』，並指
      著我，被告用手推我胸部等語（偵字卷第18頁）。而於原
      審則稱：當天事情發生完之後，甲○○有來現場。是被打
      之後，但是我被打的時候就看到甲○○從對面馬路過來，
      被告還向甲○○說『就是這個』等語（原審卷第45頁、第
      46頁），所述前後不一。另證人丙○○○於原審證稱：甲○○是被告推了告訴人之後，甲○○才走過來等語（原審
      卷第51頁）。顯見證人甲○○係被告與證人乙○○發生衝
      突後始到現場，則告訴人乙○○指被告夥同甲○○乙節，
      即乏依據，不能採信。
（四）至於告訴人乙○○於遭推打後究有無繼續販賣玉蘭花乙節
      ，於偵訊稱：21日被推了一把後我沒有辦法賣花等語（偵
      緝字卷第24頁），於原審證稱：「2月21日有繼續賣玉蘭
      花，他們離開後，賣到5點才回去」等語（原審卷第48頁
      ）。前後不一，尚難輕信。而證人丙○○○於原審證稱：
      推一下之後，告訴人好像有繼續賣等語（原審卷第52頁）
      ，證人即同在該處賣花之被告母親戊○○於原審證稱：案
      發後告訴人還有去現場賣花，他當天與第二天都有賣，我
      賣完就回去了等語（原審卷第74頁），顯見告訴人乙○○
      與被告發生爭執後，仍在該處繼續賣玉蘭花，是告訴人乙○○指稱：因被告推打其左胸，致無法再賣玉蘭花等情，
      即乏依據，不能採信。
（五）證人丙○○○證稱：阿枝的女兒（按：即被告）就用手推
      告訴人的胸部，告訴人倒退好多步，沒有跌倒等語（偵卷
      第6頁，第19頁）；於原審稱：我看到被告來，被告要找
      告訴人，然後被告就大力推了告訴人一把。告訴人退了好
      幾步等語（原審卷第50頁下方）。然有關告訴人乙○○與
      丙○○○間，於事發當時之距離，證人丙○○○證稱：大
      約證人席到法庭門口之距離等情（原審卷第50頁）。而告
      訴人乙○○於原審時所繪相關位置：乙○○所站立處為大
      業路路中央處，丙○○○所站立處為大度路1段與大業路
      之引道處等情（原審卷第57頁），且證人戊○○於偵訊及
      原審證述：丙○○○在對面的馬路賣花等語（偵緝字卷第
      25頁、原審卷第72頁），堪認其相關位置為大度路1段與
      大業路口。而該路段車輛往來頻繁，證人丙○○○在距離
      非近，且車輛往來綿密之情形下，能否清楚見聞被告有無
      推打證人乙○○，尚非無疑。再縱有所謂推打之事，惟不
      能認告訴人受有傷害，已如前述，是證人丙○○○之證詞
      ，亦不能採為不利被告之認定。
（六）至於告訴人指稱：與被告母親電話談話，已經錄音，足證
      遭被告毆打成傷乙節，並提出錄音帶為證，然本院勘驗該
      錄音帶結果為：只聽到告訴人乙○○聲音，內容為告訴人
      與對方爭執為何推告訴人一下。另一聲音，無從辨認講話
      內容，並未出現告訴人所指：證人戊○○說我女兒只是推
      你一把等語（本院卷第27頁背面），是告訴人此部分所指
      ，亦乏依據。
綜上，公訴人所舉證據，尚不足以證明被告傷害告訴人乙○○，
亦即尚有合理懷疑空間，此外，查無何積極確切證據足證被告有
傷害犯行，既不能證明被告犯行，揆諸首揭說明，自應諭知無罪
。
五、原審同此認定，諭知被告無罪，核無不合。檢察官循告訴人
    請求上訴，無非對原事證，再為爭執，難認有理由，應予駁
    回。
據上論斷， 應依刑事訴訟法第368條，判決如主文。
本案經檢察官賴俊雄到庭執行職務。
中    華    民    國    97    年    9     月    19    日
                  刑事第十八庭審判長法  官  吳鴻章
                                    法  官  陳健順
                                    法  官  周政達
以上正本證明與原本無異。
不得上訴。
                                    書記官  莊昭樹
中    華    民    國    97    年    9     月    19    日


司法院資訊處製作；財團法人民間司法改革基金會備份。
